【裁判字號】    98,再,3
【裁判日期】    980720
【裁判案由】    偽證
【裁判全文】
臺灣高等法院臺中分院刑事判決             98年度再字第3號
上  訴  人  臺灣臺中地方法院檢察署檢察官
上  訴  人
即  被  告  甲○○
上列上訴人等因被告偽證案件，不服臺灣臺中地方法院九十五年
度訴字第二三三九號中華民國九十五年十月二十六日第一審判決
（起訴案號：臺灣臺中地方法院檢察署九十四年度偵緝字第一七
○七號），提起上訴，本院判決如下：
    主  文
原判決關於甲○○偽證部分，撤銷。
甲○○被訴偽證部分，免訴。
    理  由
一、本案公訴人就上訴人即被告甲○○（以下簡稱為被告）偽證
    部分之公訴意旨略以：被告於民國（下同）九十一年十一月
    九日向告訴人乙○○訂購汽車材料，總價金為新台幣（下同
    ）十八萬五千元，告訴人乙○○於同日將汽車材料送至被告
    位於台中縣太平市○○路○段一八七號住處，被告明知原判
    決附表所示之三紙支票，係其先前交付予蔡適良用以支付貨
    款，嗣因發票人無力付款而由被告以現金向蔡適良換回之支
    票，竟將上開三紙支票及現金二千四百元交與告訴人乙○○
    作為付款之用。嗣在上開三紙支票屆期後，被告即向告訴人
    乙○○表示票主丙○○請求暫時勿提示支票，惟因被告仍未
    支付貨款，告訴人乙○○乃於支票時效完成前提示付款，並
    因該支票帳戶早已列為拒絕往來戶而遭退票，告訴人乙○○
    為此即對於票主丙○○提出詐欺告訴。詎被告明知丙○○自
    始並未向告訴人乙○○訂購汽車材料，且上開三紙支票係於
    本件交易之前由丙○○交付與甲○○，其竟於臺灣台中地方
    法院九十四年度易字第二二五號丙○○被訴詐欺案件審理中
    ，對於「丙○○是否向告訴人乙○○購買汽車材料及如何支
    付貨款」等重要關係事項，於具結後虛偽證稱：「乙○○自
    己押貨到我興平路工廠，然後他就開我的車子回去，貨沒有
    卸下來，我聯絡丙○○到我工廠，我開貨車跟丙○○將貨送
    到台揚公司，台揚公司老闆出來處理，丙○○跟我一起回到
    我的工廠，他自己再回去，我們約好晚上付錢，丙○○晚上
    拿錢過來，我再轉交，當天晚上丙○○拿三張支票過來，我
    再聯絡乙○○過來，乙○○過來時丙○○已經離開」等語，
    因認被告上開所為，涉犯刑法第一百六十八條之偽證罪嫌。
二、惟按案件曾經判決確定者，應諭知免訴之判決，此於刑事訴
    訟法第三百零二條第一款定有明文。
三、經查：
（一）本案被告上開被訴偽證之犯行，經原審法院為有罪並科刑
      之判決，嗣經檢察官及被告均上訴本院，由本院九十五年
      度上訴字第二九六八號刑事案件受理之後，檢察官曾將被
      告於丙○○涉嫌詐欺案件偵查中亦涉犯偽證之犯行，移請
      本院九十五年度上訴字第二九六八號刑事案件併案審理。
      惟因本院九十五年度上訴字第二九六八號刑事案件審理後
      ，誤認被告於臺灣台中地方法院九十四年度易字第二二五
      號（即丙○○被訴詐欺案件）刑事案件一審法院審理中，
      於作證前後，並未具結，乃就被告上開被訴偽證部分，撤
      銷原審法院之有罪判決，改為被告無罪之判決；另將檢察
      官上開移請併案審理部分（即被告於丙○○涉嫌詐欺案件
      偵查中涉犯偽證犯行部分）退請檢察官另行偵辦；而本院
      九十五年度上訴字第二九六八號偽證部分之刑事判決亦因
      檢察官並未提起上訴而確定；上開各情有本院九十五年度
      上訴字第二九六八號刑案卷宗及該案判決可資查考。又因
      檢察官嗣後查得被告於臺灣台中地方法院九十四年度易字
      第二二五號刑事案件審理中，於作證之前，係有具結，結
      文係附於該案二審卷宗，乃依據刑事訴訟法第四百二十二
      條第二款之規定，對本院九十五年度上訴字第二九六八號
      偽證部分之刑事（無罪）確定判決聲請再審，經本院審認
      確有再審理由，乃裁定就被告上開偽證部分之刑事確定判
      決開始再審，其理由亦如本院九十八年度聲再字第四六號
      刑事裁定之論述。以上各情合應先予敘明。
（二）又查，本案被告於丙○○涉嫌詐欺案件偵查中涉犯偽證犯
      行部分，經本院九十五年度上訴字第二九六八號刑事判決
      退請檢察官另行偵辦之後，臺灣臺中地法院檢察署檢察官
      即以該署九十六年度偵字第一五二一五號起訴書提起公訴
      ，嗣並由臺灣臺中地法院九十六年度訴字第四六八七號刑
      事案件繫屬受理審判；惟在該案審理期日，因到庭執行公
      訴職務之檢察官認為被告於丙○○涉嫌詐欺案件偵、審中
      所涉犯偽證犯行，係屬一罪，乃擴張起訴事實，指訴被告
      於該案一審法院九十四年三月十日之偽證犯行亦為九十六
      年度偵字第一五二一五號起訴書之起訴效力所及，乃一併
      請求法院審判；其後經臺灣臺中地法院審理該案法官徵得
      檢察官及被告之同意後，即依認罪協商程序，將被告於丙○○涉嫌詐欺案件偵查中（即九十三年八月二十六日）及
      一審法院審理中（即九十四年三月十日）之偽證犯行，以
      偽證罪名判處有期徒刑六月，減為有期徒刑三月，緩刑二
      年確定；上開事實亦經本院調取臺灣臺中地法院九十六年
      度訴字第四六八七號刑案卷宗及刑事確定判決審認無誤。
      則本案公訴人所起訴之被告上開偽證犯行，顯已經臺灣臺
      中地法院九十六年度訴字第四六八七號刑事判決確定，依
      據刑事訴訟法第三百零二條第一款之規定，就本案公訴人
      所起訴之被告上開偽證犯行，即應諭知免訴之判決。
四、本案原審判決因未及審酌上開事實，而為被告此部分有罪之
    判決，尚有未合。是本案公訴人上訴意旨指摘原審判決量刑
    太輕，其上訴雖無理由，但被告於本院準備程序期間提出臺
    灣臺中地法院九十六年度訴字第四六八七號刑事確定判決請
    求本案為免訴之判決，則為有理由，應由本院將原判決關於
    被告偽證部分予以撤銷，並改為被告被訴偽證部分免訴之判
    決，且不經言詞辯論為之。
五、據上論斷，應依刑事訴訟法第三百六十九條第一項前段、第
    三百六十四條、第三百零二條第一款、第三百零七條，判決
    如主文。
中    華    民    國    98    年    7     月    20    日
            刑事第三庭   審判長法  官   王  增  瑜
                               法  官   梁  堯  銘
                               法  官   廖  柏  基
以上正本證明與原本無異。
如不服本判決應於收受送達後十日內向本院提出上訴書狀，其未
敘述上訴之理由者，並得於提起上訴後十日內向本院補提理由書（
均須按他造當事人之人數附繕本）「切勿逕送上級法院」。
                               書記官   曾  煜  智
中    華    民    國    98    年    7     月    20    日


司法院資訊處製作；財團法人民間司法改革基金會備份。
